最高法院民事裁定　　　　　　九十六年度台上字第一二四四號
上　訴　人　甲　　○
　　　　　　乙 ○ ○
　　　　　　丙 ○ ○
共　　　同
訴訟代理人　劉 祥 墩律師
　　　　　　方 裕 元律師
　　　　　　朱 家 蓉律師
被 上訴 人　Ｊ ○ ○
　　　　　　Ｏ ○ ○
　　　　　　庚○○○
　　　　　　辛 ○ ○
　　　　　　未 ○ ○
　　　　　　Ｃ ○ ○
　　　　　　ｂ ○ ○（楊煌棉之承受訴訟人）
　　　　　　寅○○○
　　　　　　宙 ○ ○
　　　　　　Ｄ ○ ○
　　　　　　Ｅ ○ ○
　　　　　　Ｈ ○ ○
　　　　　　Ｔ ○ ○
　　　　　　丁 ○ ○
　　　　　　壬 ○ ○
　　　　　　癸 ○ ○
　　　　　　玄 ○ ○
　　　　　　黃 ○ ○
　　　　　　Ａ ○ ○
　　　　　　Ｇ ○ ○
　　　　　　Ｂ○○○
　　　　　　Ｋ ○ ○
　　　　　　海山企業股份有限公司
兼上列一人
法定代理人　ｆ ○ ○　住同上
上列二十四
人　共　同
訴訟代理人　ｇ ○ ○（即財團法人證券投資人及期貨交易人保
複 代理 人　黃  淳律師
被 上訴 人　戊 ○ ○　住台灣省台北縣樹林市○○街○段195巷
　　　　　　　　　　　32號
　　　　　　Ｌ ○ ○　住同上市○○街100號3樓
　　　　　　巳 ○ ○　住同上縣新店市○○○路25巷22號2樓
　　　　　　Ｍ ○ ○　住同上縣板橋市○○街305之6號5樓
　　　　　　Ｎ○○○（楊煌棉之承受訴訟人）
　　　　　　　　　　　住同上縣新莊市○○街40號
　　　　　　ａ ○ ○（楊煌棉之承受訴訟人）
　　　　　　　　　　　住同上
　　　　　　ｃ ○ ○（楊煌棉之承受訴訟人）
　　　　　　　　　　　住同上
　　　　　　ｅ ○ ○（楊煌棉之承受訴訟人）
　　　　　　　　　　　住同上街40之2號
　　　　　　Ｚ ○ ○（楊煌棉之承受訴訟人）
　　　　　　　　　　　住同上街42之2號
　　　　　　ｄ ○ ○（楊煌棉之承受訴訟人）
　　　　　　　　　　　住同上縣泰山鄉○○路○段211巷1號
　　　　　　己○○○　住台灣省花蓮縣吉安鄉○里○街98號
　　　　　　子 ○ ○　住台灣省台南市○○路○段81號
　　　　　　午○○○　住同上市○○路○段253號
　　　　　　宇 ○ ○　住同上市○○路179號
　　　　　　丑 ○ ○　住台灣省高雄縣鳳山市○○街40號
　　　　　　Ｒ ○ ○　住同上縣林園鄉○○○路74號
　　　　　　Ｕ ○ ○　住同上鄉○○○街31巷5號
　　　　　　卯 ○ ○　住台北市○○○路○段16號4樓
　　　　　　辰 ○ ○　住台北市○○○路14巷14弄4號
　　　　　　申 ○ ○　住台灣省宜蘭縣冬山鄉○○路86號
　　　　　　酉 ○ ○　住同上鄉○○路○段134號
　　　　　　戌 ○ ○　住同上縣羅東鎮○○○街168之1號
　　　　　　亥 ○ ○　住台灣省台南縣大內鄉石材村219號之6
　　　　　　天 ○ ○　住同上縣佳里鎮○○路番子寮45號之16
　　　　　　地 ○ ○（林真奇之承受訴訟人）
　　　　　　　　　　　住台南市○○路297巷28號
　　　　　　Ｘ ○ ○（林真奇之承受訴訟人）
　　　　　　　　　　　住同上市○○路401號
　　　　　　Ｙ ○ ○（林真奇之承受訴訟人）
　　　　　　　　　　　住同上市○○街11號8樓之4
　　　　　　Ｖ ○ ○（林真奇之承受訴訟人）
 　　　　 　　　　　　住台灣省台北縣中和市○○街180巷52
　　　　　　Ｗ ○ ○（林真奇之承受訴訟人）
　　　　　　　　　　　住台北市○○○路47號
　　　　　　Ｆ ○ ○（原名朱吉祥）
　　　　　　　　　　　住台灣省彰化縣溪州鄉○○路○段171號
　　　　　　Ｉ ○ ○　住台灣省台中縣清水鎮○○路398號
　　　　　　Ｐ ○ ○　住台北市○○○路72巷23弄50號3樓
　　　　　　Ｑ ○ ○（原名蕭鳳珠）
　　　　　　　　　　　住高雄市○○路130號3樓
　　　　　　Ｓ ○ ○　住高雄市○○○路15巷13號
上列當事人間請求損害賠償事件，上訴人對於中華民國九十五年
十二月二十六日台灣高等法院第二審判決（九十五年度金上字第
一三號），提起上訴，本院裁定如下：
    主  文
上訴駁回。
第三審訴訟費用由上訴人負擔。
    理  由
按上訴第三審法院，非以原判決違背法令為理由，不得為之。又
提起上訴，上訴狀內應記載上訴理由，其以民事訴訟法第四百六
十九條所定事由提起第三審上訴者，應於上訴狀內表明：原判決
所違背之法令及其具體內容、暨依訴訟資料合於該違背法令之具
體事實。其依同法第四百六十九條之一規定提起上訴者，並應具
體敘述為從事法之續造、確保裁判之一致性或其他所涉及之法律
見解具有原則上重要性之理由。同法第四百六十七條、第四百七
十條第二項分別定有明文。而依同法第四百六十八條規定，判決
不適用法規或適用不當者，為違背法令；依同法第四百六十九條
規定，判決有該條所列各款情形之一者，為當然違背法令。是當
事人提起第三審上訴，如合併以同法第四百六十九條及第四百六
十九條之一之事由為上訴理由時，其上訴狀或理由書應表明該判
決所違背之法令條項，或有關判例、解釋字號，或成文法以外之
習慣或法理等及其具體內容，暨係依何訴訟資料合於該違背法令
之具體事實，並具體敘述為從事法之續造、確保裁判之一致性或
其他所涉及之法律見解具有原則上重要性之理由。如未依上述方
法表明，或其所表明者與上開法條規定不合時，即難認為已合法
表明上訴理由，其上訴自非合法。本件上訴人對於原判決提起第
三審上訴，雖以該判決違背法令為由，惟核其上訴理由狀所載內
容，係就原審取捨證據、認定事實之職權行使所論斷：上訴人甲
○與訴外人即其配偶陳勝宏於民國八十六年十月間分任訴外人廣
大興業股份有限公司（下稱廣大公司）總經理及董事長。上訴人
乙○○為甲○之子，自八十六年四月九日起至八十七年五月十九
日擔任廣大公司董事，上訴人丙○○為廣大公司董事，訴外人薛
麗華為廣大公司財務股務及出納人員，均係證券交易法第一百五
十七條之一第一項所稱公司內部人。陳勝宏於八十七年五月十七
日代表廣大公司與訴外人廣長國際股份有限公司（下稱廣長公司
，負責人為訴外人沈多助）簽立讓售協議書，約定於同年月二十
三日正式簽約。因該項讓售尚未經股東會決議，廣大公司乃於同
年月十九日上午經透過股東常會決議授權董事會辦理南投廠委託
經營或尋求出租、出售事宜，同日下午即由廣大公司董事會決議
通過出售南投縣草屯鎮○○段一二九之一地號等二十六筆土地及
其地上建物、廠房（含資產、機器設備及該廠房內存貨），並授
權董事長陳勝宏全權尋求買主洽售。甲○自八十七年六月九日起
接替陳勝宏為廣大公司董事長，即於同年月三十日與廣長公司就
上開不動產、機器設備、存貨物料簽立買賣契約，交易金額為新
台幣（下同）三億四千四百萬元，廣大公司可獲處分利益六千五
百三十八萬七千七百三十九元，其當年度稅前淨利因而由五千八
百二十萬元調高至一億四千八百零三萬九千元。甲○、乙○○、
丙○○及薛麗華得知上開利多而重大影響股票價格之消息後，竟
共同合意自八十七年五月十七日至同年七月一日間，利用乙○○
及訴外人楊光鎮等人於證券公司開設之證券帳戶，由甲○提供資
金及金融機關存款帳戶供股款調度進出，並由薛麗華、丙○○負
責喊盤下單，以每股二十五點三元至二十八點九元不等之價格先
後買進廣大公司股票八千九百三十七張（每張一千股），迨廣大
公司於八十七年七月一日於財團法人中華民國證券櫃檯買賣中心
股市觀測站公告前開利多消息後，廣大公司之股價即自同年七月
二日起至同年月四日止連續三天以漲停收市，股價由每股二十七
點一七元上漲至三十三元，漲幅達百分之二十一點七七，而同期
間櫃檯買賣中心加權股價指數漲幅僅百分之０點八四。乙○○則
於同年七月三日及同年月四日先後指示丙○○以每股二十九點五
元至三十三元不等之價格連續賣出廣大公司股票二千七百五十七
張，獲得鉅額利益。甲○、乙○○、丙○○從事內線交易之犯行
，業經刑事判決有罪確定在案。查內線交易所侵害者，非僅社會
法益並兼及個人法益，被上訴人係於上訴人從事內線交易期間賣
出廣大公司股票之人，主張因上訴人從事內線交易而受有損害，
自得於刑事訴訟程序附帶提起民事訴訟請求損害賠償。上訴人利
用其為董事等身分，知悉廣大公司處分資產之重大消息，於該消
息未公開前，利用乙○○大量買進廣大公司股票，並於該重大消
息公告後，大量賣出股票，乃利用未公開之訊息與市場上不知情
之投資人從事交易，違反平等取得資訊原則，並藉此獲得鉅額利
潤，情節自屬重大，被上訴人於上訴人從事內線交易期間善意從
事相反買賣之人，自得依行為時即八十六年五月七日修正公布之
證券交易法第一百五十七條之一及民法第一百八十四條、第一百
八十五條規定請求上訴人連帶賠償以消息未公開前其買入股票之
價格與消息公開後十個營業日收盤平均價格差額三倍之賠償並加
計法定遲延利息等情，指摘為不當，並就原審命為辯論及已論斷
者，泛言謂為違法，而非表明該判決所違背之法令及其具體內容
，暨依訴訟資料合於該違背法令之具體事實，更未具體敘述為從
事法之續造、確保裁判之一致性或其他所涉及之法律見解具有原
則上重要性之理由，難認其已合法表明上訴理由。依首揭說明，
應認其上訴為不合法。
據上論結，本件上訴為不合法。依民事訴訟法第四百八十一條、
第四百四十四條第一項、第九十五條、第七十八條，裁定如主文
。
中　　華　　民　　國　九十六　年　　五　　月　三十一　日
                      最高法院民事第八庭
                          審判長法官  朱　建　男
                                法官  顏　南　全
                                法官  許　澍　林
                                法官  鄭　傑　夫
                                法官  蘇　清　恭
      本件正本證明與原本無異
                                      書  記  官
中　　華　　民　　國　九十六　年　　六　　月　 十五 　日
                                                      Ｋ
